【裁判字號】    98,易,3100
【裁判日期】    990317
【裁判案由】    詐欺等
【裁判全文】
臺灣板橋地方法院刑事判決              98年度易字第3100號
公  訴  人  臺灣板橋地方法院檢察署檢察官
被      告  戊○○
            丙○○
上一被告
選任辯護人  林永祥律師
            陳俊隆律師
上列被告等因詐欺等案件，經檢察官提起公訴（97年度偵字第32
617 號、98年度偵字第1559號、第11924 號），本院判決如下：
    主  文
戊○○意圖為自己不法之所有，而侵占自己持有他人之物，處有
期徒刑伍月，如易科罰金，以新臺幣壹仟元折算壹日。
丙○○意圖為自己不法之所有，以詐術使人將本人之物交付，處
有期徒刑肆月，如易科罰金，以新臺幣壹仟元折算壹日。緩刑貳
年。
戊○○、丙○○被訴共同詐欺取財（被害人丁○○）部分，均無
罪。
    事  實
一、戊○○係址設臺北縣林口鄉○○路70之2 號俞統食品有限公
    司（下稱俞統公司）之經理，於民國96年7 月25日，在臺北
    市○○○路○ 段333 號9 樓財盟小客車租賃股份有限公司（
    以下簡稱財盟公司）辦公室，以俞統公司負責人丙○○（另
    為不起訴處分）名義，向財盟公司租用車牌號碼8266-RR 號
    市價約新臺幣（下同）250 萬元之BMW 廠牌523I-LCI型號，
    除已交付之保證金50萬元外，另每月應支付租金67,700元，
    期間為96年8 月6 日至99年8 月5 日止，並於租得該車後，
    專供戊○○使用。詎戊○○意圖為自己不法之所有，自97年
    4 月10日起未再給付租金，並將該車開走據為己有，經財盟
    公司催討，亦置之不理，財盟公司於97年4 月14日以存證信
    函表示於97年4 月17日終止租約，迄今仍未返還該車而予以
    侵占入己。
二、丙○○為俞統公司負責人，於97年3 月間，明知其本人及俞
    統公司均已無還款之能力，俞統公司之支票並已自同年月17
    日拒絕往來，竟於同年月18日，意圖為自己不法之所有，以
    俞統公司名義向裕融企業股份有限公司（以下簡稱裕融公司
    ），佯稱有資金上之需求，願以俞統公司所有之車牌號碼3D
    -4203 號小貨車，向裕融公司所合作之遠東國際商業銀行股
    份有限公司（以下簡稱遠東商銀）辦理原車融資借款30萬元
    ，由其擔任連帶保證人以擔保還款，並約定自97年4 月18日
    起至101 年3 月18日止，每月支付8,790 元，丙○○開立並
    交付以俞統公司為發票人、票號CY0000000 號、發票日97年
    4 月17日、金額8,790 元、付款人為新光銀行南東分行之支
    票乙紙，用以給付第1 期分期款項，使裕融公司不疑有他，
    通知遠東商銀如數核撥上開貸款予俞統公司，詎上開支票屆
    期因列拒絕往來帳戶而遭退票，俞統公司自97年4 月18日（
    即第1 期）起，即未依約繳納分期款，嗣遠東商銀於同年4
    月30日，將上開債權轉讓予裕融公司，經裕融公司查證後，
    始悉上情。
三、案經財盟公司訴由臺北市政府警察局大安分局移送臺灣臺北
    地方法院檢察署檢察官陳請臺灣高等法院檢察署檢察長核轉
    及裕融公司訴由臺灣板橋地方法院檢察署檢察官偵查起訴。
    理  由
壹、程序部分：
一、按被告以外之人於審判外之言詞或書面陳述，除法律有規定
    者外，不得作為證據；被告以外之人於檢察事務官、司法警
    察官或司法警察調查中所為之陳述，與審判中不符時，其先
    前之陳述具有較可信之特別情況，且為證明犯罪事實存否所
    必要者，得為證據，刑事訴訟法第159條第1項、第159條之2
    分別定有明文。經查，證人丁○○於本院審理中證述借款予
    俞統公司，另證人戊○○於警詢中證稱如何向告訴人丁○○
    借款等情，核與其等於警詢中所陳情節並無前後證述不符之
    情形存在，故其等於警詢中之陳述已不具必要性，揆諸前揭
    規定，應認證人丁○○、戊○○於警詢中之陳述不具證據能
    力。
二、按被告以外之人（包括證人、鑑定人、告訴人、被害人及共
    同被告等）於審判外之陳述雖不符刑事訴訟法第159 條之1
    至之4 等4 條之規定，而經當事人於審判程序同意作為證據
    ，法院審酌該言詞陳述或書面陳述作成時之情況，認為適當
    者，亦得為證據；當事人、代理人或辯護人於法院調查證據
    時，知有刑事訴訟法第159 條第1 項不得為證據之情形，而
    未於言詞辯論終結前聲明異議者，視為有前項之同意，同法
    第159 條之5 定有明文。立法意旨在於傳聞證據未經當事人
    之反對詰問予以核實，原則上先予排除。惟若當事人已放棄
    反對詰問權，於審判程序中表明同意該等傳聞證據可作為證
    據；或於言詞辯論終結前未聲明異議，基於尊重當事人對傳
    聞證據之處分權，及證據資料愈豐富，愈有助於真實發見之
    理念，且強化言詞辯論主義，使訴訟程序得以順暢進行，上
    開傳聞證據亦均具有證據能力。經查，對於下列經本院調查
    之證據方法，除證人丁○○、戊○○於警詢中陳述無證據能
    力，詳述如前外，對於其餘證據方法，被告戊○○及檢察官
    於本院審理程序中同意上開證據具備證據能力，被告丙○○
    及辯護人於本院準備期日，均表示對證據能力不爭執，復於
    審判期日就本院提示之前揭證據方法於言詞辯論終結前，均
    亦主張有刑事訴訟法第159 條第1 項不得為證據之情形，本
    院審酌上開證據並無非法取供等不法情形，認均有證據能力
    。
貳、有罪部分：
一、訊據被告戊○○矢口否認有何侵占犯行，辯稱：伊有以俞統
    公司名義向財盟公司承租BMW 廠牌小客車1 輛，也知道自97
    年4 月就沒有再支付租金，但是伊於97年4 月間離開俞統公
    司時，把車子放在俞統公司，因為俞統公司結束營業，所以
    伊負責處理錢莊借款事宜，丙○○負責處理公司資產，而車
    輛為俞統公司資產，所以伊沒有將車輛開走，鑰匙也放在俞
    統公司辦公室，可能車輛已遭廠商拿走以抵債，伊沒有侵占
    該車輛云云。經查：
（一）被告戊○○於上揭時地，以俞統公司名義向財盟公司承租
      BMW 廠牌自用小客車1 部，除繳納保證金50萬元外，另應
      自96年8 月起按月支付租金67,700元，然自97年4 月10日
      起未再給付租金，嗣經財盟公司於97年4 月14日以存證信
      函表示於97年4 月17日終止租約，被告戊○○始終未返還
      上揭車輛等情，為被告戊○○所不否認，並有汽車新領牌
      照登記書、車輛租賃契約書、臺北57支局郵局第355 號存
      證信函各1 份附卷可佐（97年度偵字第32617 號卷第48頁
      、97年度偵字第23063 號卷第14-24 頁），堪信為真實。
（二）財盟公司於96年8 月10日，係將前揭車輛交付被告戊○○
      ，俞統公司承租上揭車輛後，平日均由被告戊○○使用等
      情，為被告戊○○於偵查及本院審理中所坦承，並有財盟
      公司分期租車車輛交付事項表1 份在卷可參（97年度偵字
      第23063 號卷第15頁），則被告戊○○於無法負擔系爭車
      輛租金時，自有返還該車輛予財盟公司之義務，竟於97年
      4 月10日起未再給付租金，亦未返還承租車輛，堪信被告
      戊○○確有將前揭車輛侵占入己之實。
（三）被告戊○○雖以前詞置辯，然被告丙○○於俞統公司結束
      營業後，未曾處理該車輛，亦未同意債權人取走系爭車輛
      ，此據被告丙○○於偵查中供述明白（97年度偵字第3261
      7 號卷第22頁、第41頁），且系爭車輛並非俞統公司資產
      ，業據被告丙○○於偵查中供稱：戊○○說車輛是其父親
      買給他的，用公司名義買可以抵稅，所以伊有同意用公司
      的名義去買；車輛都是戊○○在使用等語（97年度偵字第
      32617 號卷第21頁），衡以俞統公司出資股東除被告戊○○外，尚有被告丙○○、乙○○、俞秋萍、李福堂等人，
      此為被告戊○○所坦承，則系爭車輛若為俞統公司資產，
      當無由被告戊○○獨自使用之理，堪認系爭車輛非俞統公
      司資產，被告丙○○自無權利處理系爭車輛。被告雖稱因
      俞統公司與廠商千友行銷公司營業金額為1,000 萬元，為
      抵稅，故承租系爭車輛云云，然查系爭車輛價值固高達25
      0 萬元，然俞統公司係以承租方式為之，所有權仍屬財盟
      公司，故能以之抵稅之金額僅為保證金50萬元及按月支出
      之租金67,700元，金額遠不及營業收入1,000 萬元，故被
      告戊○○辯稱係為俞統公司抵稅原因，故承租上開車輛云
      云，實難採信，併此敘明。另查，系爭車輛必須由原廠晶
      片鑰匙開啟，否則無法發動，而該車輛原廠鑰匙平日係放
      置於背包中，置於被告戊○○辦公室座位上一情，為被告
      戊○○於偵查中供陳明白（97年度偵字第32617 號第42頁
      ），則縱俞統公司債權人前往俞統公司索討債務，衡情，
      亦難知悉系爭車輛鑰匙放置於上開地點，而能擅自拿取該
      鑰匙後將車輛開走以抵償債權，故難認被告戊○○上開辯
      稱系爭車輛為俞統公司資產，可能遭廠商拿走抵債等語為
      真實可採。
（四）綜上，足認被告戊○○確有將前揭車輛侵占入己之實，被
      告戊○○上開辯詞均難採信，本案事證明確，被告戊○○
      侵占犯行尋堪認定，應予依法論科。
二、訊據被告丙○○矢口否認有何詐欺取財犯行，辯稱：俞統公
    司原本有3 台貨車，因為公司需要資金周轉，伊叫戊○○把
    多出來的貨車賣掉，但戊○○說可以拿去跟銀行借貸，這樣
    車子還可以繼續使用，伊有同意拿去貸款，借了之後，錢就
    被戊○○拿走，後來很多錢莊來公司要錢，公司經營不下去
    ，伊就離開公司，也不知道車牌號碼3D-4203 號小貨車去處
    ，伊沒有詐欺取財犯行云云，辯護人則辯稱：被告丙○○雖
    曾以俞統公司小貨車向裕融公司貸款，但所貸得款項均遭戊○○拿走了，且俞統公司支票均由戊○○開立，被告丙○○
    不知俞統公司於97年3 月17日遭列為拒絕往來戶，且俞統公
    司於97年3 月18日上有出貨予廠商，顯見被告丙○○係於誤
    認俞統公司有還款能力情形下，向裕融公司借款，被告丙○○並無為字記補法所有之故意云云。經查：
（一）被告丙○○於前揭時地，以俞統公司所有之車牌號碼3D-4
      203 號中古小貨車，向遠東商銀辦理原車融資借款30萬元
      ，每期支付8,790 元，並交付以俞統公司為發票人、票號
      CY0000000 號、發票日97年4 月17日、金額8,790 元、付
      款人為新光銀行南東分行之支票乙紙，用以給付第1 期分
      期款項，然俞統公司業於97年3 月17日遭列為拒絕往來帳
      戶，致上開支票遭退票，被告丙○○自97年4 月18日起，
      即未依約繳納分期款項等情，為被告丙○○於偵查及本院
      審理中所不否認，另有消費貸款申請書、貸款計動產抵押
      契約書、動產擔保交易動產抵押設定登記申請書、被告丙○○為發票人之支票1 紙、裕融公司客戶對單- 票據明細
      1 份、票號CY0000000 號支票1 紙、裕融公司客戶對帳單
      - 還款明細1 份、法務部- 票據信用資訊連結作業資料1
      份在卷可憑（97年度他字第5951號卷第6-9 頁、第12-14
      頁、第18-20 頁、第42-47 頁）。被告丙○○於俞統公司
      遭列為拒絕往來帳戶後，仍開立不可能兌現之俞統公司支
      票以支付分期付款，嗣後亦未支付任何應繳納之分期款項
      ，應堪認定其有詐欺裕融公司以取得貸款款項30萬元之犯
      行。
（二）被告丙○○雖辯稱俞統公司支票均係被告戊○○所開立，
      不知公司已列為拒絕往來帳戶，已無力支付貸款云云，然
      被告丙○○知悉俞統公司當時財務狀況不好，已無法繳納
      積欠銀行債務，且俞統公司支票和印章放置於保險箱內，
      被告戊○○及丙○○皆可取用，除被告戊○○會開立俞統
      公司支票予銀行或廠商外，被告丙○○亦會開立支票等情
      ，為證人戊○○於偵查及本院審理中證述明白（98年度偵
      字第1559號卷第30頁、本院卷第116 頁），被告丙○○於
      偵查中亦稱：伊有拿印章蓋在支票上，用以支付銀行貸款
      等語在卷（98年度偵字第1559號卷第38頁、第106 頁），
      且被告戊○○於97年1 月18日向融資公司借款100 萬元時
      ，亦經被告丙○○開立同額本票1 紙交付融資公司，此有
      本票1 紙附卷可參（本院卷第135 頁），參以被告丙○○
      為俞統公司負責人，亦為實際出資人之一，平日負責俞統
      公司工廠業務，此據證人甲○○、乙○○、戊○○於本院
      審理中證述在卷（本院卷第84頁、第118 頁、第112 頁）
      ，衡情，被告丙○○任職於俞統公司，且有實際出資，當
      無完全不理會俞統公司之財務狀況，任由另一出資股東被
      告戊○○自行處理之可能，足認證人戊○○上開證述，非
      屬無據，堪信被告丙○○於借貸時，對於俞統公司財務狀
      況不佳知之甚詳。況被告丙○○初於偵查中供稱辦理貸款
      之目的係為增加生產機器設備等語（97年度他字第5951號
      卷第38頁），嗣後始稱：公司需要週轉才借等語（98年度
      偵字第1559號卷第39頁），益證被告丙○○知悉俞統公司
      當時財務狀況不佳，需貸款以週轉，否則不需於偵查之初
      偽稱係為增加生產設備以掩飾其貸款真正目的，被告前開
      辯稱借款時不知俞統公司已列為拒絕往來戶，無力支付貸
      款云云，顯難採信。至證人甲○○、乙○○固於本院審理
      中證稱：俞統公司財務及大小章均由被告戊○○掌管等語
      （本院卷第80頁、第119 頁），然證人甲○○、乙○○並
      未參與處理俞統公司財務，其等顯難知悉被告丙○○實際
      上有無經由被告戊○○瞭解俞統公司財務狀況，故難僅以
      證人甲○○、乙○○上開證述為被告丙○○有利之認定，
      附此敘明。
（三）被告丙○○及辯護人雖另辯稱被告丙○○原有意出賣該貨
      車，經被告戊○○勸阻方為本件貸款事宜，且貸款金額均
      為戊○○拿走，被告丙○○並無詐欺取財犯意云云。然被
      告丙○○於偵查中已供稱：因為要買生產設備，戊○○跟
      伊說沒有那麼多錢，伊叫戊○○把車子賣掉來買機器，戊○○說貸款可以貸比較多錢，所以才貸這筆錢等語在卷（
      98年度偵字第1559號卷第14頁），顯然被告丙○○係評估
      以本件融資借貸方式可取得較出賣車輛更多之價金，故為
      本件貸款，自難以被告丙○○本有出賣系爭貨車之意思，
      推斷其並無詐欺裕融公司之故意，況證人戊○○於本院審
      理中證稱：伊是在97年1 、2 月間這樣建議，當時公司還
      有能力給付分期付款等語（本院卷第116 頁），而本件確
      係由被告丙○○於97年3 月18日獨自辦理貸款及對保事宜
      ，分據證人戊○○於本院審理中、證人李忠勝於偵查中證
      述綦詳（本院卷第115 頁、98年度偵字第1559號卷第13頁
      、97年度他字第5951號卷第55頁），則被告丙○○遲至俞
      統公司已無力兌現票據後，始獨自為本件貸款，且於支付
      第一期貸款支票跳票後，亦未主動出面解決借貸事宜，經
      告訴人四處查訪，始終未見被告丙○○及前揭貸款車輛等
      情，有客戶拜訪紀錄表3 份附卷可佐（97年度他字第5951
      號卷第15-17 頁），堪信被告丙○○於借款當時已明知俞
      統公司無支付貸款支票之能力，且事後亦拒不償還款項或
      提出擔保之係爭車輛，自堪認定被告丙○○確有詐欺取財
      之故意。
（四）辯護人復辯稱俞統公司於97年3 月18日仍有出貨予廠商，
      證明被告丙○○不知俞統公司於同年月17日已遭拒絕往來
      而無力支付貸款，並提出俞統公司銷貨單7 紙為證（本院
      卷第45-51 頁），然銷貨單上所示之客戶國記食品行、米
      奈香食品有限公司、超頂冷凍調理食品、台塑食品股份有
      限公司、宏源冷凍食品有限公司、湘鄉食品有限公司、茂
      業興業有限公司不可能於97年3 月18日向俞統公司購買貨
      品，且俞統公司於97年3 月17日已跳票，公司內已無機器
      ，沒有能力製作貨品交付前揭公司一情，業據被告戊○○
      於本院審理中供述明白（本院卷第130 頁），且觀以上揭
      銷貨單，僅為俞統公司內部文件，其上並無相關廠商印信
      或簽收等資料，實難僅以上開銷貨單認定俞統公司於97年
      3 月18日確有出貨予上開廠商之實，故難認僅以系爭銷貨
      單遽認被告丙○○上揭辯詞為真實可採。
（五）綜上，被告丙○○於97年3 月17日明知俞統公司已無力支
      付貸款款項，仍向裕融公司辦理融資借款30萬元，且自始
      未支付分期付款金額，亦未交付擔保之車輛，其有詐欺取
      財犯行，堪以認定，被告丙○○及辯護人上開辯詞均不可
      採，本案事證明確，被告丙○○犯行堪以認定，應予依法
      論科。
三、核被告戊○○所為，係犯刑法第335 條第1 項之侵占罪；被
    告丙○○所為，係犯刑法第339 條第1 項之詐欺取財罪。爰
    審酌被告戊○○為圖私利，侵占告訴人財盟公司所有之車輛
    ，造成財盟公司受有約100 餘萬元之損失，且被告戊○○迄
    未與告訴人財盟公司達成和解賠償其損失，另被告丙○○因
    一時貪圖私利而為本案詐欺犯行，造成告訴人裕融公司之損
    害，惟其業已與告訴人裕融公司達成和解而賠償其損害，兼
    衡被告丙○○、戊○○犯罪之手段、生活狀況、智識程度及
    犯罪後均未坦承犯行之態度等一切情狀，分別量處如主文所
    示之刑，並各諭知易科罰金之折算標準。又被告丙○○未曾
    因故意犯罪受有期徒刑以上刑之宣告，有臺灣高等高等法院
    被告前案紀錄表1 份在卷可佐，且被告丙○○業與告訴人裕
    融公司達成和解並賠償其損失，堪信已知其錯誤，且其經此
    偵審教訓後，當知所警惕，本院認尚無逕對被告丙○○施以
    短期自由刑之必要，上開對被告丙○○宣告之刑，以暫不執
    行為適當，爰依刑法第74條第1 項第1 款規定，諭知緩刑2
    年。
參、無罪部分：
一、公訴意旨略以：被告丙○○、戊○○2 人基於為自己不法所
    有之犯意聯絡，自97年2 月1 日起，明知俞統公司已無支付
    票據資金之能力，仍由被告丙○○指示被告戊○○出面至臺
    北市士林區○○○街○ 段108 巷2 弄8 號1 樓告訴人丁○○
    辦公處，佯稱因俞統公司業務擴充亟需資金周轉，欲以俞統
    公司支票調借現金，並願給付利息，致告訴人丁○○陷於錯
    誤，先後收取如附表所示總計金額5,156,058 元之俞統公司
    支票12紙，扣除利息後陸續以現金交付被告戊○○或匯款至
    俞統公司之方式出借共507 萬4780元，詎被告2 人取得款項
    後，俞統公司支票隨即自97年3 月起大量跳票，告訴人丁○○收受之調借現金支票亦屆期全數跳票，告訴人丁○○始知
    受騙。因認被告丙○○、戊○○均涉犯刑法第339 條第1 項
    之詐欺取財罪嫌云云。
二、按犯罪事實應依證據認定之，無證據不得認定犯罪事實；不
    能證明被告犯罪者，應諭知無罪之判決，刑事訴訟法第154
    條第2 項、第301 條第1 項分別定有明文。認定不利於被告
    之事實，須依積極證據，苟積極證據不足為不利於被告事實
    之認定時，即應為有利於被告之認定，更不必有何有利之證
    據；認定犯罪事實所憑之證據，雖不以直接證據為限，間接
    證據亦包括在內，然而無論直接或間接證據，其為訴訟上之
    證明，須於通常一般之人均不致有所懷疑，而得確信其為真
    實之程度者，始得據為有罪之認定，倘其證明尚未達到此一
    程度，而有合理之懷疑存在時，事實審法院復已就其心證上
    理由予以闡述，敘明其如何無從為有罪之確信，因而為無罪
    之判決，尚不得任意指為違法，最高法院30年上字第816 號
    、76年臺上字第4986號判例可資參照。又刑法第339 條第1
    項詐欺罪之成立，以意圖為自己或第三人不法所有，以詐術
    使人將本人或第三人之物交付為要件。所謂以詐術使人交付
    ，必須被詐欺人因其詐術而陷於錯誤，若其所用方法，不能
    認為詐術，亦不致使人陷於錯誤，即不構成該罪，最高法院
    46年臺上字第260 號著有判例可稽。
三、公訴人認被告丙○○、戊○○涉犯詐欺取財罪嫌，無非係以
    被告丙○○、戊○○於警詢及偵查中之陳述、證人丁○○於
    警詢、偵查中之證述、感謝函、俞統公司為發票人之支票12
    張、匯款委託書、匯款收執聯、法務部票據信用資料連結作
    業、臺灣票據交換所98年3 月2 日台票字第0980001214號函
    及退票查詢明細各1 份為主要論據。訊據被告丙○○、戊○○均堅決否認有何詐欺取財犯行，被告戊○○辯稱：伊是自
    96年開始陸陸續續向丁○○借款，但97年3 月俞統公司跳票
    前，伊等沒有在向丁○○借錢，只是當初借錢換票時，交付
    丁○○的支票兌現時間都在97年2 至5 月間，以致俞統公司
    因經營不善而跳票，無法如期兌現，伊沒有詐欺取財等語，
    被告丙○○則辯稱：伊不知道戊○○有以俞統公司名義向丁○○借錢的事，伊只是曾聽丁○○表示戊○○曾拿公司客票
    向其換現，事前都不知悉借款事宜等語，辯護人則辯稱：被
    告丙○○確實不知戊○○曾向丁○○借款之情，直到97年間
    丁○○告知此事，被告丙○○才知悉，且依據證人丁○○、
    戊○○於本院審理中之證述，可知早在90年間，俞統公司與
    丁○○間就有金錢借貸關係，直到俞統公司97年3 月結束營
    業，期間均正常還款，甚至超過後來積欠之500 多萬元款項
    ，可見被告丙○○並無對丁○○施用詐術，亦無不法所有之
    意圖，更無獲利，應不成立詐欺取財犯行等語。經查：
（一）被告戊○○於96年底，陸續以開立俞統公司支票或交付客
      票方式，向告訴人丁○○借款共計515 萬6,058 元，惟前
      開交付之支票均未兌現一情，業據證人丁○○於偵查及本
      院審理中證述在卷（97年度偵字第32617 號卷第56頁），
      並有被告戊○○書寫信函3 份、如附表所示支票8 紙、陽
      信商業銀行匯款收執聯3 份、臺北富邦銀行匯款委託書2
      份、（98年度偵字第11924 號卷第15-23 頁、第45-49 頁
      ）。又被告戊○○於前揭借款時，係交付遠期支票，兌現
      期間約為3 、4 個月後，為證人丁○○於本院審理中證述
      明確（本院卷第78頁），另觀以證人丁○○係於96年10月
      5 日匯款1,258,000 元、96年10月15日匯款926,000 元、
      96年10月30日匯款1,491,500 元、96年11月21日匯款
      98,280元、97年1 月30日匯款818,000 元、483,000 元，
      此有前揭匯款委託書、匯款收執聯在卷可憑，足認告訴人
      丁○○借款時間應為96年10月5 日起至97年1 月30日止，
      而非如起訴書所載為97年2月間。
（二）被告丙○○雖否認授權被告戊○○以俞統公司名義向告訴
      人丁○○借款云云，然被告丙○○為俞統公司負責人，平
      日均瞭解俞統公司財務狀況一節，已詳述如前，況被告戊○○交付丁○○之感謝函，係由丙○○指示被告戊○○書
      寫，並經丙○○閱覽後蓋章，亦據證人戊○○於本院審理
      中證述明白（本院卷第107 頁），又證人丁○○於本院審
      理中證稱：因為伊和丙○○工作上有生意往來，97年間，
      丙○○到伊公司來，伊問過丙○○是否知悉戊○○向伊借
      錢，丙○○表示知道，所以很感謝伊，要多拿一些印刷品
      讓伊印刷等語（本院卷第75頁），衡以被告丙○○於聽聞
      證人丁○○告知被告戊○○向其借錢一事，不僅未感驚訝
      ，甚至對告訴人丁○○表示感謝之意，足認被告戊○○前
      開證述被告丙○○事前已知悉向告訴人丁○○借款事宜等
      語，應為真實可採，故堪信被告丙○○確有授權被告戊○○以俞統公司名義向告訴人丁○○借款，附此敘明。
（三）被告戊○○、丙○○創立俞統公司初期即曾向告訴人丁○○借款，於91年SARS期間亦曾向告訴人丁○○借款100 萬
      元，並延展還款期限1 年，嗣後自95年起陸續以票據調現
      方式借款以為週轉，於96年間被告戊○○向告訴人丁○○
      借款時交付之客票若有跳票情形，被告戊○○翌日會補交
      付俞統公司支票以為還款，所交付之俞統公司支票均會正
      常兌現，前開已清償之借款累計超過本件積欠款項等情，
      業據證人丁○○於本院審理中證述明白（本院卷第77-79
      頁），可知告訴人丁○○自始知悉俞統公司自創立之初即
      有需借款以為週轉之情，且衡以告訴人丁○○與被告戊○○、丙○○間借貸關係長達5 、6 年，迄至96年間均正常
      還款，總計借款金額達500 萬元以上，堪信告訴人丁○○
      於96年10起至97年1 月間，陸續借貸前開金額予被告戊○○等人，應係基於其等長期良好借款關係，實難認告訴人
      丁○○於借款時有何陷於錯誤之情。況俞統公司係於97年
      3 月17日始無力支付票據金額而遭列為拒絕往來戶，並結
      束經營，顯見被告戊○○於前揭向告訴人丁○○借款時（
      即96年10月至97年1 月間），俞統公司尚能正常營運，且
      能支付應付票據金額，亦難認被告戊○○等人於前揭向告
      訴人丁○○借款時，有何明知俞統公司已無支付票據資金
      之能力，而施詐術於告訴人丁○○之情。
（四）綜上，本件雖足認告訴人丁○○於前揭時地，陸續借貸被
      告戊○○、丙○○上開金額，然尚難僅以被告2 人事後未
      償還告訴人丁○○前開借款，即以推測之方式認被告2 人
      於借款之初有何施用詐術，致告訴人丁○○陷於錯誤，而
      為不利被告2 人之認定。被告戊○○、丙○○所為顯與刑
      法之詐欺取財罪之構成要件尚屬有間，應屬民事糾紛。此
      外，本院復查無其他積極證據足資證明被告2 人有如公訴
      意旨所載之詐欺取財犯行，揆諸前揭法條及判例意旨說明
      ，被告2 人此部分詐欺取財犯行洵難認定，不能證明其等
      犯罪，自應均為無罪判決之諭知，以昭審慎。
據上論斷，應依刑事訴訟法第299 條第1 項前段、第301 條第1
項，刑法第335 條第1 項、第339 條第1 項、第41條第1 項前段
、第74條第1 項第1 款，刑法施行法第1 條之1 第1 項、第2 項
前段，判決如主文。
本案經檢察官林常智到庭執行職務。
中    華    民    國    99    年    3     月    17    日
                  刑事第二十一庭  審判長法  官  陳信旗
                                        法  官  許映鈞
                                        法  官  俞秀美
上列正本證明與原本無異。
如不服本判決，應於判決送達後10日內敘明上訴理由，向本院提
出上訴狀 (應附繕本) ，上訴於臺灣高等法院。其未敘述上訴理
由者，應於上訴期間屆滿後20日內向本院補提理由書「切勿逕送
上級法院」。
                                        書記官  謝怡貞
中    華    民    國    99    年    3     月    22    日
附錄本案論罪科刑之法條
中華民國刑法第335條
意圖為自己或第三人不法之所有，而侵占自己持有他人之物者，
處 5 年以下有期徒刑、拘役或科或併科 1 千元以下罰金。
前項之未遂犯罰之。
中華民國刑法第339條
意圖為自己或第三人不法之所有，以詐術使人將本人或第三人之
物交付者，處 5 年以下有期徒刑、拘役或科或併科 1 千元以下
罰金。
以前項方法得財產上不法之利益或使第三人得之者，亦同。
前二項之未遂犯罰之。
附表：
┌──┬───┬─────────────┬─────┬──────┬─────┐
│編號│到期日│付款銀行                  │支票號碼  │帳號        │金額      │
├──┼───┼─────────────┼─────┼──────┼─────┤
│  1 │970330│淡水信用合作社營業部      │AA0000000 │00-0000000  │136,607   │
├──┼───┼─────────────┼─────┼──────┼─────┤
│  2 │970330│新光銀行南東分行          │CY0000000 │00-0000000  │1,100,000 │
├──┼───┼─────────────┼─────┼──────┼─────┤
│  3 │970330│華泰商業銀行三重分行      │AA0000000 │346-6       │170,000   │
├──┼───┼─────────────┼─────┼──────┼─────┤
│  4 │970415│淡水信用合作社營業部      │AA0000000 │00-0000000  │50,000    │
├──┼───┼─────────────┼─────┼──────┼─────┤
│  5 │970430│淡水信用合作社營業部      │AA0000000 │00-0000000  │100,000   │
├──┼───┼─────────────┼─────┼──────┼─────┤
│  6 │970430│新光銀行南東分行          │CY0000000 │00-0000000  │163,065   │
├──┼───┼─────────────┼─────┼──────┼─────┤
│  7 │970510│華泰商業銀行三重分行      │AA0000000 │346-6       │500,000   │
├──┼───┼─────────────┼─────┼──────┼─────┤
│  8 │970520│合作金庫商業銀行松山分行  │LH0000000 │28622-0     │500,000   │
├──┼───┼─────────────┼─────┼──────┼─────┤
│  9 │970530│合作金庫商業銀行松山分行  │LH0000000 │28622-0     │886,586   │
├──┼───┼─────────────┼─────┼──────┼─────┤
│ 10 │970530│臺北富邦銀行華江分行      │SB0000000 │000000000   │500,000   │
├──┼───┼─────────────┼─────┼──────┼─────┤
│ 11 │970615│華南商業銀行板橋分行      │XC0000000 │000000000   │526,800   │
├──┼───┼─────────────┼─────┼──────┼─────┤
│ 12 │970618│合作金庫商業銀行松山分行  │LH0000000 │28622-0     │523,000   │
├──┴───┴─────────────┴─────┴──────┴─────┤
│                                                     總計：5,156,058          │
└───────────────────────────────────────┘

司法院資訊處製作；財團法人民間司法改革基金會備份。
